臺灣高等法院高雄分院刑事判決　　　　 96年度上易字第920號
上　訴　人　甲○○
即　被　告
上列上訴人因詐欺案件，不服臺灣高雄地方法院96年度易字第19
02號中華民國96年8月16日第一審判決（起訴案號：臺灣高雄地
方法院檢察署96年度偵緝字第927號），提起上訴，本院判決如
下：
     主  文
上訴駁回。
甲○○緩刑年。
    事實及理由
一、本案經本院審理結果，認第一審判決認事用法及量刑均無不
    當，應予維持，並引用第一審判決書記載之事實、證據及理
    由。
二、被告上訴意旨，否認犯罪，指摘原判決不當，並無理由，應
    予駁回。
三、查被告前未曾因故意犯罪受有期徒刑以上刑之宣告，有臺灣
    高等法院被告前案紀錄表在卷可按，其係原住民同胞，長期
    居住於山區，知識程度不高，因短於思慮，為獲取新台幣60
    0 元之報酬，致犯本罪，事後已有悔意，經此偵審程序及刑
    之宣告，當知所警惕，而無再犯之虞，本院認前開對其所宣
    告之刑，以暫不執行為適當，爰併宣告緩刑3 年，以啟自新
    。又刑法業於95年2 月2 日修正公布，95年7 月1 日生效施
    行，被告之犯罪行為雖在新法施行前，新法施行後，緩刑之
    宣告，應適用新法第74條之規定（最高法院95年第8 次刑事
    庭會議決議參照），附此敘明。
據上論斷，應依刑事訴訟法第368 條、第373 條、刑法第74條第
1 項第1 款，判決如主文。
本案經檢察官郭振昌到庭執行職務。
中　　華　　民　　國　　96　　年　　11　　月　　27　　日
                  刑事第七庭    審判長法  官   莊飛宗
                                      法  官   邱明弘
                                      法  官   黃憲文
以上正本證明與原本無異。
不得上訴。
中　　華　　民　　國　　96　　年　　11　　月　　27　　日
                                      書記官   施耀程
附錄本判決論罪科刑法條：
刑法第339條第1項
（普通詐欺罪）
意圖為自己或第三人不法之所有，以詐術使人將本人或第三人之
物交付者，處5 年以下有期徒刑、拘役或科或併科1 千元以下罰
金。
附件：
臺灣高雄地方法院刑事判決　　　　　　　96年度易字第1902號
公　訴　人　臺灣高雄地方法院檢察署檢察官
被　　　告　甲○○　女　47歲（民國○○年○○月○日生）
　　　　　　　　　　身分證統一編號：Ｚ000000000號
　　　　　　　　　　住屏東縣瑪家鄉泰平巷96號
　　　　　　　　　　居屏東縣瑪家鄉泰平巷88號
上列被告因詐欺案件，經臺灣高雄地方法院檢察署檢察官提起公
訴（96年度偵緝字第927 號），本院合議庭裁定由受命法官獨任
進行簡式審判程序，判決如下：
    主  文
甲○○幫助意圖為自己不法之所有，以詐術使人將本人之物交付
，處有期徒刑肆月，減為有期徒刑貳月，如易科罰金，以銀元參
佰元即新臺幣玖佰元折算壹日。
    事  實
一、甲○○雖預見將自己身分證、健保卡提供他人申辦行動電話
    ，可能幫助他人從事財產犯罪，藉以規避檢警查緝之目的，
    仍基於幫助不確定犯罪型態之不確定故意，於民國95年4 月
    28日某時，將身分證及健保卡交付溫夏妹（另案審理）作為
    申辦行動電話門號之用，因而獲利新臺幣（下同）600 元。
    溫夏妹則與楊卻（另案偵查）於同日某時持甲○○提供之證
    件前往高雄市新興區○○○路137 號「豐豪資訊有限公司」
    申辦行動電話，門號為0000000000號，嗣將上述門號交給姓
    名、年籍不詳之人，以此方式幫助該人及其所屬詐欺集團為
    詐欺取財之犯行時不易遭查緝。嗣該詐騙集團成員基於意圖
    為自己不法所有，於95年6 月29日上午10時25分許，撥打電
    話予胡瑞娟佯稱：要指導如何做帳戶信託管理，需至臺灣企
    銀設定約定帳戶0000000000000000號（該帳戶為林泰澄所有
    ，另案偵查中）云云。致胡瑞娟陷於錯誤而依指示辦理，待
    辦畢則以0000000000號電話撥打0000000000號電話，依指示
    告知詐騙集團轉帳密碼。嗣查詢臺灣企銀餘額，始發現帳戶
    中107,517 元已匯入上開帳戶中，至此始悉受騙。
二、案經高雄市政府警察局三民第二分局移送臺灣高雄地方法院
    檢察署檢察官偵查起訴。
    理  由
一、本件被告甲○○所犯為死刑、無期徒刑或最輕本刑為3 年以
    上有期徒刑以外之罪，其於準備程序中就被訴事實為有罪之
    陳述，經法官告知簡式審判程序之旨，並聽取公訴人及被告
    之意見後，依刑事訴訟法第273 條之1 第1 項規定，裁定由
    受命法官獨任進行簡式審判程序，合先敘明。
二、上開犯罪事實，業據被告甲○○於本院審理時坦承不諱，核
    與證人即被害人胡瑞娟於警詢時之指述相符，並有南屏電信
    股份有限公司開通申請表、通聯紀錄、台灣企銀存摺影本各
    1 份等附卷可稽，足認被告之自白核與事實相符，是本件事
    證明確，被告犯行堪以認定。
三、按刑法上之幫助犯，係對於犯罪與正犯有共同之認識，而以
    幫助之意思，對於正犯資以助力，而未參與實施犯罪之行為
    者而言，最高法院著有75年度臺上字第1509號、84年度臺上
    字第5998號及88年度臺上字第1270號判決意旨可供參照。是
    以，如未參與實施犯罪構成要件之行為，且係出於幫助之意
    思提供助力，即屬幫助犯，而非共同正犯。本件被告甲○○
    提供其所有之身分證、健保卡予溫夏妹及楊卻等人申辦行動
    電話門號並提供予不詳姓名之詐欺集團成員使用，使該詐騙
    集團成員得基於詐欺取財之犯意而向被害人胡瑞娟詐取財物
    ，並以被告所申辦之行動電話門號以規避檢警機關之追緝，
    遂行其詐欺取財之犯行，是其提供身分證、健保卡申辦行動
    電話門號供人使用之行為，對於該員遂行詐欺取財犯行，資
    以助力，揆諸上開判決意旨，自應成立幫助詐欺取財罪。故
    核被告所為，係犯刑法第30條第1 項、第339 條第1 項之幫
    助詐欺取財罪。其實施詐欺構成要件以外之行為，係幫助犯
    ，應依刑法第30條第2 項之規定，按正犯之刑減輕之（新法
    僅作文字之修正，非屬法律之變更，自無比較適用之問題）
    。
四、又被告甲○○行為後，如附表所示之相關法律亦均業經變更
    ，並俱於95年7 月1 日施行，玆經整體比較結果，裁判時法
    並未較為有利，從而依刑法第2 條第1 項規定，自應適用各
    該行為時法，亦即修正前刑法。爰審酌被告提供行動電話門
    號而對於犯罪集團之詐欺取財犯行提供助力，其犯罪動機、
    手段均不足取，又其提供行動電話門號供他人使用以逃避犯
    罪之查緝，嚴重破壞社會治安及有礙金融秩序，助長犯罪歪
    風，並增加追緝犯罪及被害人尋求救濟之困難，實有不該；
    惟念及其犯已坦承犯行，態度尚可，且前無前科，有臺灣高
    等法院被告前案紀錄表1 份在卷可稽，素行良好，及本件被
    害人胡瑞娟因被告之犯行而受之損失非輕等一切情狀，量處
    如主文所示之刑，又被告上開犯行係於96年4 月24日前所犯
    ，經核符合中華民國96年罪犯減刑條例第2 條第1 項第3 款
    之規定，爰依法減刑如主文所示之刑，並依修正前刑法第41
    條第1 項前段之規定諭知易科罰金之折算標準，以示懲儆。
據上論斷，應依刑事訴訟法第273 條之1 第1 項、第284 條之1
、第299 條第1 項前段，刑法第2 條第1 項前段、第30條、第
339 條第1 項，修正前刑法第41條第1 項前段，廢止前罰金罰鍰
提高標準條例第2 條，刑法施行法第1 條之1 ，中華民國96年罪
犯減刑條例第2 條第1 項第3 款、第4 條、第7 條，判決如主文
。
本案經檢察官劉慕珊到庭執行職務。
中　　華　　民　　國　　96　　年　　8 　　月　　16　　日
                  刑事第八庭  法  官  王俊彥
以上正本證明與原本無異。
如不服本判決應於收受本判決後10日內向本院提出上訴書狀，並
應敘述具體理由，如未敘述上訴理由者，應於上訴期間屆滿後20
日內補提理由書狀於本院（均須按他造當事人之人數附繕本）「
切勿逕送上級法院」。
中　　華　　民　　國　　96　　年　　8 　　月　　16　　日
　　　　　　　　　　　　　　  書記官  鄭永媚
┌───────────────────────────────────────────────┐
│附表：                                                                                        │
├──────┬─────────────┬─────────────┬───────┬────┤
│相關變更條文│行為時法（下稱舊法）之內容│裁判時法（下稱新法）之內容│比  較  理  由│備    註│
├──────┼─────────────┼─────────────┼───────┼────┤
│刑法第33條第│罰金：（銀元）1 元以上。  │罰金：新臺幣1,000 元以上，│罰金刑之下限，│舊法有利│
│5 款：罰金刑│                          │以百元計算之。            │由銀元1 元（亦│        │
│下限變更    │                          │                          │即新臺幣30元）│        │
│            │                          │                          │，提高為新臺幣│        │
│            │                          │                          │1,000 元      │        │
├──────┼─────────────┼─────────────┼───────┼────┤
│【易科罰金折│犯最重本刑為5 年以下有期徒│犯最重本刑為5 年以下有期徒│易科罰金折算標│舊法有利│
│算標準變更】│刑以下之刑之罪，而受6 個月│刑以下之刑之罪，而受6 個月│準由銀元300 元│        │
│修正前刑法第│以下有期徒刑或拘役之宣告…│以下有期徒刑或拘役之宣告者│即新臺幣900 元│        │
│41條第1 項前│得以（銀元，下同）1 元以上│，得以新臺幣1,000 元、2,00│，提高為以新臺│        │
│段、廢止前罰│3 元以下折算1 日，易科罰金│0 元或3,000 元折算1 日，易│幣1,000 元、2,│        │
│金罰鍰提高標│。依刑法第41條易科罰金…就│科罰金。                  │000 元、3,000 │        │
│準條例第2 條│其原定數額提高為100 倍折算│                          │元折算1 日    │        │
│→現行刑法第│1 日；法律所定罰金數額未依│                          │              │        │
│41條第1 項前│本條例提高倍數，或其處罰法│                          │              │        │
│段          │條無罰金刑之規定者，亦同。│                          │              │        │
├──────┼─────────────┴─────────────┴───────┴────┤
│整體比較結果│舊法罰金刑之下限及易科罰金之折算標準均較低，顯較有利。                          │
└──────┴────────────────────────────────────────┘
附錄本判決論罪之法條：
刑法第339條第1項
（普通詐欺罪）
意圖為自己或第三人不法之所有，以詐術使人將本人或第三人之
物交付者，處5 年以下有期徒刑、拘役或科或併科1 千元以下罰
金。
